【裁判字號】    90,訴,334
【裁判日期】    900621
【裁判案由】    違反台灣地區與大陸地區人民關係條例
【裁判全文】
臺灣屏東地方法院刑事判決                            九十年度訴字第三三四號
    公  訴  人  臺灣屏東地方法院檢察署檢察官
    被      告  甲○○
右列被告因違反台灣地區與大陸地區人民關係條例案件，經檢察官提起公訴（九十年
度偵字第一四七六號），本院判決如左：
    主  文
甲○○違反不得使大陸地區人民非法進入台灣地區之規定，處有期徒刑參月，如易科
罰金，以參佰元折算壹日，緩刑貳年。
    事  實
一、甲○○係新裕財六號漁船（ＣＴ３—３１３８）船長，於民國九十年二月十五日
    ，自屏東縣東港外海華豐暫置船（海上船屋）僱用大陸漁工魏德平擔任該漁船之
    船員。嗣該大陸漁工因罹患尿道炎，身體不適，欲上岸就醫，甲○○竟在未經申
    請許可之情形下，即逕於九十年二月二十二日凌晨一時四十五分許，將魏德平藏
    匿於該船機艙內後，駛入屏東縣琉球鄉白砂尾漁港，而為安檢人員當場查獲。
二、案經行政院海岸巡防署岸巡六一大隊報請台灣屏東地方法院檢察署檢察官偵查起
    訴。
    理  由
一、訊據被告甲○○對於右揭時、地載運大陸漁工魏德平進入屏東縣琉球鄉白砂尾漁
    港，欲上岸求診等事實坦承不諱，惟矢口否認有違反台灣地區與大陸地區人民關
    係條例之犯行，辯稱：伊不知道這樣的行為需要報備云云。經查：大陸漁工進港
    必需通知安檢人員乙節，業據證人即新裕財六號漁船上之「船員」蔡明宗於警訊
    中證述明確（海岸巡防第六一大隊刑案偵查卷第四頁），則身為「船長」之被告
    衡情對此更無不知之理。再查：使大陸地區人民非法進入台灣地區，為台灣地區
    與大陸地區人民關係條例明文處罰之行為，其立法目的即著眼於兩岸政權仍處於
    對立關係，有國防安全及經濟方面之顧慮，此乃公眾週知之事實，被告以不知需
    要報備云云，顯與社會普遍認知有悖。又參以被告先係利用深夜載運該名大陸漁
    工入港，復將之藏匿於漁船機艙內，更足以顯現其有規避安全檢查之意圖。是被
    告前揭所辯云云，應均屬事後卸責之詞，不足採信。此外，復有該大陸漁工之就
    醫證明、勞務證、新裕財六號漁船之船員姓名表、進出港檢查表、被告之漁船船
    員手冊影本及漁船照片四張附卷可稽，本件事證明確，被告犯行洵堪認定，應依
    法論科。
二、核被告甲○○所為，係違反台灣地區與大陸地區人民關係條例第十五條第一款之
    規定，應依同條例第七十九條第一項之規定處斷。又該大陸漁工所罹患之疾病乃
    係「尿道炎」，且循一般掛號程序就診，有琉球衛生所出具之就醫證明乙紙在卷
    可憑，尚難認係緊急危難之情事；且漁船入港時若有急迫情事，亦應立即告知安
    全檢查人員以為應變，茲被告既未將上開情況通知安檢人員，復將大陸漁工藏匿
    於漁船機艙內駛入港口，亦難認係不得已之行為，應不得依緊急避難之規定免罰
    ，亦附此敘明。茲審酌被告並無前科、犯罪之動機係欲載送大陸漁工上岸就醫、
    違法進入台灣地區之人數僅有一人、情節尚非嚴重，犯後態度良好等一切情狀，
    爰量處如主文所示之刑，並諭知易科罰金之折算標準，以資警惕。又被告前未曾
    受有期徒刑以上刑之宣告，有台灣屏東地方法院檢察署刑案資料查註紀錄表乙紙
    附卷可憑，其因一時失慮，偶罹刑典，事後已坦承部份犯行，尚具悔意，經此刑
    之宣告後，應知警惕而無再犯之虞，本院因認以暫不執行其刑為當，故予宣告緩
    刑貳年，用啟自新。
據上論斷，應依刑事訴訟法第二百九十九條第一條前段，台灣地區與大陸地區人民關
係條例第七十九條第一項，刑法第十一條前段、第四十一條第一項前段、第七十四條
第一款，罰金罰鍰提高標準條例第二條，判決如主文。
中      華      民      國      九十    年      六      月    二十一    日
                                      臺灣屏東地方法院刑事第一庭
                                          法  官   王以齊
右正本證明與原本無異。
對於本判決如有不服應於收受送達後十日內向本院提出上訴書狀上訴於台灣高等法院
高雄分院並按他造當事人之人數附具繕本。
                                          書記官   林天化
中      華      民      國      九十      年      六      月  二十六    日
附錄本判決論罪科刑法條：
臺灣地區與大陸地區人民關係條例第十五條
左列行為不得為之：
一  使大陸地區人民非法進入臺灣地區。
臺灣地區與大陸地區人民關係條例第七十九條
違反第十五條第一款規定者，處五年以下有期徒刑、拘役或科或併科新台幣五十萬元
以下罰金。


司法院資訊處製作；財團法人民間司法改革基金會備份。
